臺灣高等法院刑事判決
111年度上易字第468號
上  訴  人  
即  被  告  葉鴻輝


上列上訴人因詐欺案件，不服臺灣桃園地方法院109年度易字第1
121號，中華民國111年1月20日第一審判決（起訴案號：臺灣桃
園地方檢察署109年度偵字第1342號），提起上訴，本院判決如
下：
    主  文
上訴駁回。
    事實及理由
一、本案經本院審理結果，認第一審以上訴人即被告（以下稱被
    告）葉鴻輝：㈠犯附件即第一審判決書附表一（下簡稱附表
    一）編號1至3所示刑法第339條第1項詐欺取財罪，共3罪；
    編號4之刑法第339條第3項、第1項之詐欺取財未遂罪，1罪
    ；各處如該附表編號所示之刑。㈡附表一編號1至3之罪，未
    扣案之犯罪所得，諭知沒收、追徵如該附表編號所示。並說
    明：㈠以行為人責任為基礎，審酌被告之犯罪情節、動機、
    目的、手段、所生危害、所得財物及犯罪後之態度，與其自
    述之智識程度、工作、經濟、生活等一切情狀而為各罪科刑
    ；㈡本於罪責相當性之要求，在刑罰內、外部性界限範圍內
    ，就整體犯罪之非難評價、各行為彼此間之偶發性、各行為
    所侵害法益之專屬性或同一性予以綜合判斷，斟酌被告犯罪
    行為之不法與罪責程度、對其施以矯正之必要性，定應執行
    有期徒刑4年6月。核其認事用法及量刑、定應執行之刑與沒
    收、追徵之諭知均無不當，應予維持，並引用第一審判決書
    記載之事實、證據及理由（如附件）。
二、被告上訴意旨略以：本案具領之物品確屬被告所有，並無詐
    領情事；被告領回後，亦無民眾主張認領或提出異議、爭議
    ，依受理民眾交存拾得遺失物作業程序及民法遺失物請求規
    定，應屬民法事件，警察不應介入，甚至斷言物品非被告所
    有；警方以刑事案件分別移送辦理，致被告受有重刑，對被
    告實有不公等語。
三、經查：
　㈠被告以領回遺失物為由，於原判決附表二（下簡稱附表二）
    編號1至4所示領取時間、冒領地點，向警員領取各該附表編
    號所示之招領物品，並取得附表二編號1至3所示招領物品得
    手，附表二編號4部分，則因警員懷疑有異而未予發還之事
    實，業據被告供認不諱，並有各該遺失物拾得收據、照片、
    領據可憑，首堪認定。
　㈡被告雖辯稱確有遺失事實，然綜合審酌以下各節，足認被告
    所辯並不足採： 
　　⒈行動軌跡紀錄
　　　被告警詢供認使用之0000000000、0000000000、00000000
      00行動電話門號基地台，及所使用之車牌號碼0000- 00號
      自小客車ETC車行紀錄互為勾稽顯示，被告於108年4月20
      日中午12時至晚上8時許，活動範圍在其住處附近；同年5
      月12日上午11時30分許至晚上11時6分許，活動範圍多在
      桃園市○○區、○○區一帶；同年6月14日上午11時許至下午6
      時42分許，活動地點大多在桃園市○○區、○○區一帶，與附
      表二編號1、3、4之遺失物拾得地點相距甚遠；同年月10
      日下午4時許，被告亦未抵達原判決附表二編號2之遺失物
      拾得地點（詳原判決第5頁至第6頁），是就活動場域及時
      間而言，實難信被告有在附表二遺失物拾得地點遺落物品
      之可能。被告雖辯稱尚有使用其他行動電話門號云云，然
      其所述前開行動電話門號於上揭期間，確有收、發簡訊或
      發、受話基地台，國道行車紀錄位置可憑（見偵查卷第12
      6頁、第141頁至第143頁、第138頁至第139頁、第171頁、
      第125頁、第145頁至第146頁），足為被告行動軌跡之認
      定，此不因其是否另有其他行動電話門號而有不同。　　
      　
　　⒉招領財物關聯
　　　⑴附表一編號1之金手鍊上有一「軒」字特徵（見偵查卷
　　　  第71頁），與一般「福」「壽」之祈福祝願用字有異，
　　　  衡情應與手鍊所有人具有相當關聯，訊之被告於本院審
　　　  理時亦稱「軒」為其打算贈送的女生姓名尾字（見本院
　　　  卷第269頁）。惟男女腕圍有別，而飾品之長短粗細，
　　　  對於傳統金飾重量之計價影響甚大，佐以美觀與實用考
　　　  量，為避免無謂之佩戴累贅與黃金成本，手鍊長短縱可
　　　  調整，幅度亦屬有限，少以男女通用為前提。被告先於
　　　  偵查辯稱該手鍊是要買來送給友人，但對方不敢收，配
　　　  偶陳韻如也不喜佩戴，所以才會拿來自己使用，並在前
　　　  往長庚醫院兒童牙科時不慎遺落（見偵查卷第320頁至
　　　  第321頁）；嗣於本院審理時，改稱該手鍊原本要買來
　　　  送給林口長庚醫院附近的檳榔攤小姐，購買入手一週左
　　　  右，要送人時遺失，其不知該女子姓名，檳榔攤現已不
　　　  存在云云（見本院卷第269頁）。所辯前後不一，且與
　　　  長庚醫院查覆之療程諮詢紀錄（見偵查卷第405頁）及
　　　  前述關於男女金飾、價格差異之考量因素不符，更與被
　　　  告具領時所提金太興珠寶銀樓保單影本記載之購買日期
　　　  （104年）有違（見偵查卷第41頁）。
　　　⑵附表二編號2之金飾12只，包含花色設計並非同款之金
　　　  飾（見偵查卷第277頁、第279頁），被告雖辯稱金飾是
　　　  整盒的配偶嫁妝（見偵查卷第321頁），然訊之被告配
　　　  偶陳韻如卻表示無法辨識（見偵查卷第352頁）。且依
　　　  被告具領時所提資料，其購買日期跨越97年7月27日至1
　　　  06年4月4日（見偵查卷第281頁、第283頁），與一般嫁
　　　  妝添置明顯有別。佐以該等金飾係連同舊棉被一起，在
　　　  新北市永和區永利路216巷口的舊衣回收櫃地上經人拾
　　　  得（見偵查卷第61頁），拾得（遺失）地點與被告住處
　　　  相距遙遠，且無相關住居、生活關聯，衡諸常情，被告
　　　  或其配偶殆無跨縣市放置該等具有相當體積之回收棉被
　　　  ，導致不慎丟棄（遺落）金飾之可能。
　　　⑶附表二編號3為高價品牌手錶，被告前往警局具領時，
　　　  除以手繪方式，畫出未具特殊設計款式與材質描述之一
　　　  般手錶基本款式外，並未指出特定型號、特徵或有保證
　　　  書資料可考。而依被告於本院審理時所辯，該錶為其曾
　　　  祖父在被告未成年時所遺（見本院卷第270頁），計算
　　　  至被告具領時間已逾20年，顯有相當之紀念價值。姑不
　　　  論被告先於偵查陳稱手錶為其祖父留下（見偵查卷第32
　　　  3頁），嗣於本院審理改稱為曾祖父所遺（見本院卷第2
　　　  70頁）；暨其若有佩戴之實，何以在遺落時未能即時察
　　　  覺，抑或未予佩戴，卻攜此具有相當紀念價值之物品外
　　　  出等未符常理之處。即使依被告所辯之受贈持有狀況，
　　　  亦難想見其何以在具領後不思妥善保管維修，竟透過網
　　　  路，以新臺幣（下同）15,000元之價格售予不明之人，
　　　  且無任何交易紀錄之可能（見本院卷第270頁）。
　　　⑷附表二編號4之金色項鍊固經被告提出雙子座金銀珠寶
　　　  有限公司保證卡（品名記載「金墜+六角麻花鍊」）並
　　　  向警員表示在同（108）年2月向年籍不詳之「黃啟軒」
　　　  購買云云（見偵查卷第17頁）。然其經警移送後，先稱
　　　  以十多萬元之價格向「『張』啟軒」購買，張啟軒交付
　　　  付保證書資料，並在108年10月初於新竹某處火車站遺
　　　  失（見偵查卷第317頁至第318頁）；偵查中經質以所辯
　　　  與警詢陳稱是由友人「阿欽」駕車前往台北之行程不符
　　　  後，始改稱在臺北市延平北路圓環附近，以10多萬元之
　　　  價格向張啟軒購買，在與友人洽談時，因珠寶品項眾多
　　　  ，故分別出示，全部看完再一起收回，待返家約1週後
　　　  進行清點時，才發現項鍊遺失云云（見偵查卷第317頁
　　　  至第319頁）。核其前述所述之物品取得及遺失情節乃
　　　  至遺失地點明顯歧異；對照該招領項鍊之重量2兩2錢9
　　　  分7釐（見偵查卷第55頁至第56頁），亦與被告所提保
　　　  證卡之重量記載2兩6錢5分3釐（見偵查卷第59頁）不符
　　　  ，並無同一之可能。
　　⒊被告行為紀錄　
　　　⑴被告以遺失物品為由，領回本案自述購買未久（附表二
　　　  編號1）或具特殊意義（附表二編號2之配偶嫁妝、附表
　　　  二編號3之先人遺物）之物品後，即行變賣或稱失竊而
　　　  未予保留（見本院卷第269頁至第270頁）。
　　　⑵除本案行為外，被告另有多次具領遺失物涉及刑事案件
　　　  之紀錄，具領地點遍及各地派出所（詳原判決第6頁至
　　　  第7頁），有臺灣桃園地方法院109年度訴字第301號、1
　　　  08年度易字第1151號判決，及本院110年度上訴字第300
　　　  7號判決；臺灣新竹地方法院109年度易字第860號判決
　　　  可憑（見本院卷第135頁至第162頁），具有特定之行  
        為模式，超越一般管領物品不慎之可能。
　㈢綜上，本案足以排除被告遺失附表二編號1至4招領財物欄所
　　示物品之可能。被告辯稱各該物品確為其所遺失云云，核與
　  事證有違，顯屬卸責之詞，不足採信。被告佯以遺失物品為
　　由，向警員申請具領各該招領財物，因而詐得附表二編號1
　　至3所示物品得手，附表二編號4部分，因警員發覺有異，始
　　未得手之事證明確，堪予認定。　
四、駁回上訴之理由
　㈠被告並無遺失附表二編號1至4所示財物之可能，已詳前述。
　　該等物品經民眾拾交警員，在派出所警員之持有管領中，被
　　告以不實事由，要求交付具領，係以詐術方式破壞既有之合
　　法管領狀態，該當於刑事詐欺犯罪，而非民事糾葛，此不因
　　是否另有實際失主出面主張權利而有不同。
　㈡本案雖經警員發現有異，因而進行調查移送，惟認定犯罪事
　　實之依據仍為前述（含引用為附件之原判決記載）證據，而
　　非警員之判斷意見。被告聲請傳喚警員說明判斷緣由，以證
　　明警方意見有誤，即無調查必要。
　㈢法官為科刑裁量時，本得依據個案情節，參酌刑法第57條各
　　款例示之犯罪情狀，於法定刑度內量處被告罪刑；除有逾越
　　該罪法定刑或法定要件，或未能符合法規範體系及目的，或
　　未遵守一般經驗及論理法則，或顯然逾越裁量，或濫用裁量
　　之違法情事外，犯罪類型縱屬雷同，亦不得逕以不同案件之
　　裁量結果，逕為量刑裁奪不當之認定。被告利用民眾送交拾
　　得物品，及警方公告招領並避免過度要求失主舉證，導致民
　　眾難以取回遺失物之善意及信任，利用不實說詞，詐領高價
　　遺失物，而犯本案4罪，犯罪後反覆狡飾，甚至揚言投訴警
　　方承辦人員（見原審卷㈡第212頁），直至本院審理時，仍
　　指本案係因警員未予比對清楚所致，並堅稱自己受害（見本
　　院卷第271頁至第272頁），惡性非輕且未見悔意。原判決已
　　說明被告合於累犯規定但裁量不予加重，及附表一編號4應
　　依刑法第25條第2項規定，按既遂犯之刑減輕之理由，並於
　　各罪量刑時斟酌刑法第57條，就被告之犯罪手段、目的、所
　　生危害、所獲財物、犯罪情節、智識程度、家庭生活狀況及
　　犯後態度等各款事由，加以審酌說明，既未逾越法定刑度，
　　亦無過重或裁量權濫用、違反比例原則之情形，難認有何不
　　當。
　㈣數罪併罰之定應執行之刑，係出於刑罰經濟與責罰相當之考
　　量，並非予以犯罪行為人或受刑人不當之利益，為一種特別
　　的量刑過程，相較於刑法第57條所定科刑時應審酌之事項係
　　對一般犯罪行為之裁量，定應執行刑之宣告，乃對犯罪行為
　　人本身及所犯各罪之總檢視，除考量行為人所犯數罪反應出
　　之人格特性，並應權衡審酌行為人之責任與整體刑法目的及
　　相關刑事政策，在量刑權之法律拘束性原則下，依刑法第51
　　條第5款之規定，採限制加重原則，以宣告各刑中之最長期
　　為下限，各刑合併之刑期為上限，但最長不得逾30年，資為
　　量刑自由裁量權之外部界限，並受法秩序理念規範之比例原
　　則、平等原則、責罰相當原則、重複評價禁止原則等自由裁
　　量權之內部抽象價值要求界限之支配，使以輕重得宜，罰當
　　其責，俾符合法律授與裁量權之目的，兼顧刑罰衡平原則。
　　被告以相似行為犯本案4罪，犯罪類型相近，手段、動機及
　　目的相類，侵害之財產法益尚非難以替代或回復，由各罪行
　　為時間、對象、冒領手段所顯示之人格與責任非難重複性，
　　經原判決詳述本於罪責相當性之要求，在刑罰內、外部性界
　　限範圍內，就整體犯罪之非難評價、各行為彼此間之偶發性
　　、各行為所侵害法益之專屬性或同一性予以綜合判斷，暨被
　　告犯罪行為之不法與罪責程度、施以矯正之必要性等斟酌事
　　由，於各罪宣告刑中最長刑期（有期徒刑1年8月）以上，各
　　刑合併刑期（有期徒刑5年2月）以下，定應執行刑有期徒刑
　　4年6月，已考量被告各罪責任非難重複程度及對全體犯罪為
　　整體之非難評價，給予被告適當之刑罰折扣，所定應執行刑
　　，難認有何違反法律目的與刑罰公平性情事。且各案具體情
　　節不同，不應任意攀比，被告抽象主張其他案件被告之裁判
　　結果，低於本案各罪量刑及定應執行刑，據此主張原判決量
　　刑及定刑不當，亦難採憑。
　㈤綜上，本件被告上訴無理由，應予駁回。
據上論斷，應依刑事訴訟法第373條、第368條，判決如主文。
本案經檢察官李堯樺提起公訴，檢察官壽勤偉到庭執行職務。
中　　華　　民　　國　　111 　年　　12 　　月　　12 　日
　　　            刑事第六庭    審判長法　官     劉方慈
　　　                                法　官     蕭世昌
　　　                                法　官     許曉微
以上正本證明與原本無異。
不得上訴。
                                      書記官     陳韻如
中　　華　　民　　國　　111 　年　　12 　　月　　13 　日